【裁判字號】    98,交聲,531
【裁判日期】    980917
【裁判案由】    聲明異議
【裁判全文】
臺灣彰化地方法院交通事件裁定         98年度交聲字第531號
原處分機關
即移送機關  交通部公路總局臺中區監理所彰化監理站
異  議  人
即受處分人  甲○○
上列異議人即受處分人因違反道路交通管理處罰條例案件，對於
交通部公路總局臺中區監理所彰化監理站民國98年4月6日彰監四
字第裁64-I00000000號處分不服，聲明異議，本院裁定如下：
    主  文
原處分撤銷。
甲○○不罰。
    理  由
一、原處分意旨略以：異議人即受處分人甲○○於民國98年2月
    15日晚間18時38分許，駕駛車牌號碼PT-4762號自用小客車
    ，行經彰化縣大村鄉○○路○段門牌號碼329號處，因有占
    用機車優先車道之違規行為，為彰化縣警察局保安隊警員當
    場攔停掣單舉發後，經原處分機關以前揭違規行為，係違反
    道路交通管理處罰條例第48條第1項第2款「不依標誌、標線
    、號誌指示」之規定，予以裁處罰鍰台新台幣900元，並依
    同法第63條規定記違規點數1點。
二、聲明異議意旨略以：異議人於上開時間駕駛車牌號碼PT-476
    2 號自小客車行經彰化縣大村鄉○○路○ 段329 號時，雖確
    有行駛在機車優先車道之情形，然異議人當時是要購買晚餐
    ，故準備將所駕車輛停靠於賣場前20公尺處之三媽臭臭鍋大
    村店，乃由內側車道打右轉方向燈，並駛入機車專用道，並
    非故意占用機車優先車道，為此聲明異議等語。
三、按汽車駕駛人，爭道行駛，在多車道不依規定駕車者，處新
    臺幣（下同）600 元以上1,800 元以下罰鍰，並記違規點數
    1 點，道路交通管理處罰條例第45條第4 款、第63條第1 項
    第1 款定有明文。又按機車優先車道標線，用以指示機器腳
    踏車優先行駛之車道，其他車種除起步、準備停車、臨時停
    車或轉向外，不得橫跨或占用行駛，道路交通標誌標線號誌
    設置規則第174 條之1 第1 項亦有明文，易言之，倘機車以
    外其他車種，如係因起步、準備停車、臨時停車或轉向等原
    因而任意橫跨或占用行駛機車優先車道者，即不屬違反上開
    規定之違規行為。
四、次按認定犯罪事實所憑之證據，雖不以直接證據為限，間接
    證據亦包括在內。然而無論直接證據或間接證據，其得為訴
    訟上之證明者，須於通常一般之人均不致有所懷疑，而得確
    信其為真實之程度者，始得據為有罪之認定。倘其證明尚未
    達此一程度，而有合理之懷疑存在，而無從使事實審法院得
    有罪之確信時，即應由法院為諭知被告無罪之判決（最高法
    院76年度臺上字第4986號判例參照）。又法院受理交通事件
    ，準用刑事訴訟法之規定，道路交通管理處罰條例第89條前
    段定有明文，是以法院審理行為人違反道路交通管理處罰條
    例案件時，應適用上開關於無罪推定之原則。從而法院於審
    理行為人違反道路交通管理處罰條例案件，如就原處分機關
    所認定之行為人違規事實仍有合理之懷疑，而無法確信行為
    人確有該當於道路交通管理處罰條例各該處罰條文之構成要
    件事實時，即應依罪疑唯輕之原則，為受處分人有利之認定
    。
五、本件異議人甲○○對於其有在上揭時、地，駕駛車牌號碼PT
    -4762號自用小客車，行駛於彰化縣大村鄉○○路○段時占用
    機車優先道乙節，業經異議人於本院訊問時自承在卷，並有
    舉發違反道路交通事件通知書可資參佐，此部分事實堪以認
    定。至異議人辯稱當天係準備停靠路旁購買晚餐一節，據證
    人即本件執行取締之警員羅瑞聰於本院訊問時具結證稱：當
    時異議人確有表示要靠邊買東西，且該處與「三媽臭臭鍋」
    相距大約20至30公尺等語無訛。惟異議人究係從何時開始行
    駛於機車道，則據證人羅瑞聰於本院訊問時證稱：在伊取締
    前，異議人至少已在機車道行駛30至50公尺之距離等語，而
    異議人則辯稱僅有5 公尺等語，二者說法雖相互歧異，惟縱
    使採信證人乙○○○○之證詞，仍可知異議人行駛於機車道
    之距離尚非甚長，再參以證人乙○○○○另證稱：當時車流
    量很多等情，倘若異議人確實有意停靠路邊購買晚餐，其於
    車水馬龍情況下，自非無稍早提前靠邊行駛以作停車準備之
    可能，是本院參酌前揭事證，認異議人所辯尚未有悖於常情
    之處，亦無其他積極事證足以證明異議人非為停車準備而行
    駛於機車道，從而異議人是否確有違規行駛於機車道而構成
    道路交通管理處罰條例第48條第1 項第2 款之處罰事由，即
    屬不能證明，原處分機關未予詳查而為上開罰鍰等之行政裁
    罰，尚有未洽，應認本件異議為有理由，爰撤銷原處分，並
    諭知異議人不罰。
據上論斷，應依道路交通案件處理辦法第20條前段，裁定如主文
。
中    華    民    國    98    年    9     月    17    日
                  交通法庭        法  官  黃玉齡
以上正本證明與原本無異。
如不服本裁定，應於裁定送達後5日內向本院提出抗告狀 (須附
繕本 )。
中    華    民    國    98    年    9     月    17    日
                                  書記官  黃鏽金


司法院資訊處製作；財團法人民間司法改革基金會備份。
